臺灣臺南地方法院民事裁定
110年度消債更字第27號
聲  請  人
即  債務人  陳秋卿
代  理  人  黃蘭英  律師
上列當事人因消費者債務清理事件聲請更生，本院裁定如下：
    主  文
聲請人甲○○自民國一百一十年六月三十日下午五時起開始更生程
序，並命司法事務官進行本件更生程序。
    理  由
一、按債務人不能清償債務或有不能清償之虞，且無擔保或無優
    先權之本金及利息債務總額未逾新臺幣（下同）12,000,000
    元者，於法院裁定開始清算程序或宣告破產前，得向法院聲
    請更生，此參之消費者債務清理條例（下稱消債條例）第3
    條、第42條第1項規定自明。再按，法院開始更生程序之裁
    定，應載明其年、月、日、時，並即時發生效力，同條例第
    45條第1項亦有明文
二、本件聲請意旨略以：聲請人積欠無擔保或無優先權之債務總
    額未逾12,000,000元，因聲請人目前任職於第三人新石器時
    代維護工程有限公司（下稱新石器公司），每月收入約為24
    ,000元至26,000元，每月必要生活費用為14,866元，每月並
    需負擔孫子女鄭○宏之扶養費7,334元，有不能清償債務之情
    形，且前向本院聲請債務清理之調解而調解不成立。為此，
    爰依消債條例之規定，聲請更生等語。
三、經查：
　㈠聲請人積欠無擔保或無優先權之本金及利息債務總額，未逾1
    2,000,000元，有前置調解債權明細表影本1份附於本院109
    年度南司消債調字第690號卷宗（下稱調解卷宗）可稽（參
    見調解卷宗第61頁），已經本院依職權調取調解卷宗核閱屬
    實。又聲請人前向本院聲請債務清理之調解，嗣最大債權金
    融機構合作金庫商業銀行股份有限公司（下稱合作金庫）提
    出分120期，週年利率1%，每月清償23,007元之清償方案，
    惟調解不成立之事實，業經本院調取調解卷宗核閱屬實，堪
    認聲請人積欠之無擔保或無優先權之本金及利息債務總額未
    逾12,000,000元，前向法院聲請債務清理之調解而調解不成
    立。
　㈡聲請人主張其目前任職於新石器公司，每月收入約為24,000
    元至26,000元，每月必要生活費用為14,866元，每月並需負
    擔孫子女鄭○宏之扶養費7,334元，有不能清償債務之情形等
    語。查：
　　1.聲請人雖主張其目前任職於新石器公司，每月收入約為24
      ,000元至26,000元等語。惟查，聲請人自109年10月起至1
      10年3月止，於新石器公司獲致之薪資共計163,951元（計
      算式：27,586＋27,586＋26,324＋25,270＋28,940＋28,245＝81
      ,983），此有新石器公司110年4月27日0000000字第0002
      號函1份在卷可按（參見本院卷第79頁），是聲請人平均
      每月收入應為27,325元（計算式：163,9516≒27,325，小
      數點以下四捨五入），聲請人主張每月收入約為24,000元
      至26,000元，自不足採。從而，應認聲請人平均每月收入
      為27,325元。
　　2.按消債條例立法目的係為使不幸陷入經濟困境之人得以清
      理債務、重建生活，並在清理債務過程中能適度保有符合
      人性尊嚴之最低基本生活所需，而非維持債務人過去慣常
      之寬裕生活型態，否則非僅有悖於消債條例之意旨，更係
      將債務人因個人浪費或財務管理失控之風險不當轉嫁予債
      權人負擔，顯非公允。故為妥適調整債務人與債權人及其
      他利害關係人間之權利義務關係，保障債權人獲得公平受
      償，並謀求消費者經濟生活之重建復甦機會，法院對於債
      務人每月必要生活費用之數額，自不可僅以債務人之主張
      為斷，而應參酌消債條例第64條之2第1項關於同條例第64
      條第2項第4款所稱必要生活費用之認定標準定之，方屬允
      洽。次按，債務人必要生活費用，以最近一年衛生福利部
      或直轄市政府所公告當地區每人每月最低生活費1.2倍定
      之，消債條例第64條之2第1項定有明文。本院審酌聲請人
      目前居住於臺南市，有戶籍謄本（現戶部分）1份在卷可
      按（參見調解卷宗第35頁）；而臺南市政府公告之110年
      度臺南市最低生活費為每人每月13,304元，此有109年9月
      29日府社助字第1091204668號公告影本1份在卷可參（參
      見本院卷第80頁），其1.2倍為15,965元（計算式：13,30
      4×1.2≒15,965，小數點以下四捨五入）；復酌以聲請人目
      前積欠為數不少之債務，已如前述，聲請人因此而節衣縮
      食，撙節開支，以免入不敷出，應與常情無違，是聲請人
      主張每月必要生活費用為14,866元，自堪信為真實。
　  3.次按，直系血親相互間，互負扶養之義務；負扶養義務者
      有數人時，應依左列順序定其履行義務之人：1 直系血親
      卑親屬。2 直系血親尊親屬。3 家長。4 兄弟姊妹。5 家
      屬。6 子婦、女婿。7 夫妻之父母。同係直系尊親屬或直
      系卑親屬者，以親等近者為先；受扶養權利者，以不能維
      持生活而無謀生能力者為限。此參之民法第1114條第1款
      、第1115條第1項、第2項、第1117條第1項分別定有明文
      。查，聲請人之孫子女鄭○宏，係97年出生，現住臺南市
      ，名下並無不動產，於106、107、108年度均無所得之紀
      錄，自110年1月起，每月自臺南市政府領有弱勢兒童及少
      年生活扶助補助2,047元，此有戶籍謄本（現戶部分）、
      稅務電子閘門財產所得調件明細表、臺南市政府社會局11
      0年3月26日南市社助字第1100402583號函文各1份在卷可
      按（參見調解卷宗第37頁、本院卷第34頁至第36頁、第70
      頁），雖可認不能維持生活而有受扶養義務人扶養之權利
      。惟因與鄭○宏親等較近之直系血親尊親屬尚有鄭○宏之母
      鄭○秋，有戶籍資料（現戶部分）影本1份在卷可按（參見
      調解卷宗第37頁），可知就聲請人孫子女鄭○宏之扶養而
      言，尚有履行扶養義務之順序在先之鄭○宏之母鄭○秋存在
      ；且鄭○宏之母鄭○秋，名下雖無不動產，惟於107、108、
      109年度分別有所得527,259元、492,346元、455,591元之
      紀錄，此有稅務電子閘門財產所得調件明細表1份在卷可
      按（參見本院卷第37頁至第39頁、第94頁），非無扶養之
      能力，自難認聲請人現有扶養其孫子女鄭○宏之義務。是
      聲請人主張每月並需負擔孫子女鄭○宏之扶養費7,334元，
      尚難採憑。
　  4.聲請人名下雖有不動產2筆，有稅務電子閘門財產所得調
      件明細表1份在卷可按（參見本院卷第31頁至第33頁），
      惟查，聲請人名下之前述不動產2筆乃與他人公同共有，
      變現不易；參以聲請人之債權人合作金庫於91年間，即已
      對於聲請人取得執行名義，且於98、100、103、108年，
      數度聲請法院對於債務人之財產為強制執行而未能受償，
      有本院債權憑證影本1份附於調解卷宗可稽（參見調解卷
      宗第55頁至第56頁），已經本院依職權調取調解卷宗核閱
      屬實，衡諸常情，如聲請人名下之前述不動產2筆足以清
      償聲請人積欠之債務，聲請人應無仍為前述不動產2筆之
      公同共有人之理，足見聲請人名下之前開不動產2筆，應
      不足以清償聲請人積欠之債務。其次，聲請人曾與第三人
      新光人壽保險股份有限公司（下稱新光人壽公司）訂立保
      險契約1份，惟算至110年5月31日為止，其保單價值準備
      金僅有42,371元，此有新光人壽公司110年6月1日新壽法
      務字第1100000944號函所附投保簡表1份在卷可按（參見
      本院卷第91頁），是縱令聲請人終止與新光人壽公司所訂
      立之前述保險契約，所能領得之解約金，亦應不足以清償
      聲請人積欠之債務。
　　5.從而，聲請人每月收入為27,325元，每月必要生活費用為
      14,866元；以聲請人每月收入扣除每月必要生活費用以後
      ，僅賸12,459元（計算式：27,325－14,866＝12,459），顯
      然不足以清償合作金庫於本件債務清理之調解時，所提出
      分120期，利率1%，每月清償23,007元之清償方案，確有
      不能清償債務之情事。準此，聲請人主張有不能清償債務
      之情事等語，應堪信為實在。
四、綜上所陳，聲請人有不能清償債務之情形，且聲請人所負無
    擔保或無優先權之本金及利息債務總額未逾12,000,000元，
    復未經法院裁定開始清算程序或宣告破產，又無消債條例第
    6條第3項所定法院得駁回更生聲請或消債條例第8條、第46
    條各款所定法院應駁回更生聲請之事由存在，聲請人聲請更
    生，應屬有據。
五、末按，法院裁定開始更生或清算程序後，得命司法事務官進
    行更生或清算程序，必要時得選任律師、會計師或其他適當
    之自然人或法人一人為監督人或管理人，消債條例第16條第
    1項定有明文。查，本件既經本院裁定開始更生程序，爰併
    依前開規定，命司法事務官進行更生程序。
中    華    民    國  110     年    6     月    30    日
                  民事第一庭  法  官  伍逸康
以上正本係照原本作成。　　　　　　　　　
本裁定不得抗告。
本裁定已於民國110年6月30日下午5時公告。　　　　
中　　華　　民　　國　　110 　年　　6 　　月　　30　　日
　　　　　　　　　　　　　　　書記官  康紀媛